最高法院刑事判決　　　　　　一○○年度台上字第二一二四號
上　訴　人　黃益山
選任辯護人　陳煜昌律師
　　　　　　張永昌律師
上列上訴人因違反毒品危害防制條例案件，不服台灣高等法院高
雄分院中華民國一００年二月十六日第二審判決（九十九年度上
訴字第一九二九號，起訴案號：台灣高雄地方法院檢察署九十八
年度偵字第二八六九二、三０００二號），提起上訴，本院判決
如下：
    主  文
原判決關於其附表二及附表三所示販賣第二級、第三級毒品部分
均撤銷，發回台灣高等法院高雄分院。
    理  由
本件原判決認定上訴人黃益山有其事實欄（即原判決附表二、三
部分）所載犯行，因而撤銷第一審此部分之科刑判決，改判仍論
處上訴人販賣第二級毒品罪刑（共二罪）及販賣第三級毒品罪刑
（共六罪），固非無見。
惟查犯施用或販賣第二級、第三級毒品罪者，供出毒品來源，因
而破獲者，得減輕其刑，為毒品危害防制條例第十七條第一項所
明定。然為發見真實，防範購買毒品者作利己損人之不實陳述，
用邀減刑寬典，或因不具切身利害關係，所為陳述可能有欠嚴謹
或任意誇大其詞，另案施用或販毒者有關毒品來源之供述，應有
相當補強證據足以擔保其陳述之真實性，始得作為判斷之依據。
故事實審法院對另案施用或販毒者有關毒品來源之陳述，不僅其
指述之內容須無瑕疵，且應再調查其他補強證據，相互參酌，必
達於通常一般之人均不致有所懷疑，而得確信自白或陳述為真實
者，方得為有罪之認定。所謂補強證據，固不以證明販賣毒品構
成要件之全部事實為必要，仍須與待證犯罪事實具有相當程度之
關連性，並與不利於被告之指證綜合判斷，而足使被告之犯罪事
實獲得確信，始足當之。原判決認定上訴人有於其附表二、三所
示時、地販賣第二級毒品甲基安非他命予葉柔佩、許裕欽；販賣
第三級毒品愷他命予陳威宇、許裕欽之犯行。係以證人葉柔佩、
許裕欽與陳威宇（下稱葉柔佩等三人）於偵查、第一審之證詞，
以及扣案由許裕欽、葉柔佩交給員警之一對一手機（如原判決附
表一編號六、七所示），暨查扣手機之扣押筆錄、扣押物品目錄
表與扣押物照片等證據資料為依憑；並說明上訴人與葉柔佩等三
人並無特別恩怨，更與葉柔佩、許裕欽有相當交情，衡情葉柔佩
等三人應無構詞設陷上訴人之動機，更無甘冒偽證之處罰而誣指
上訴人販賣毒品之理，又其三人不約而同於偵查及第一審時各證
述：上訴人之綽號為「頭仔」，渠等購毒之方式為由上訴人主動
提供一對一之行動電話（含ＳＩＭ卡）或僅提供ＳＩＭ卡予渠等
作為聯絡工具，所提供之一對一行動電話均為ＮＯＫＩＡ廠牌，
且該行動電話門號僅限渠等分別與上訴人單獨聯絡購買毒品之用
，禁止與他人聯絡，藉以躲避查緝等語，核與上訴人於第一審及
其女友吳珮寧於偵查時均坦承曾使用一對一之手機互相聯絡相符
等由。因而認定葉柔佩等三人上開所證向上訴人購買第二級、第
三級毒品等情，應堪採信（見原判決第六頁以下理由欄貳、二之
(二)至(五)部分）。然上訴人與葉柔佩等三人是否無特別恩怨或有相
當交情，與上訴人有無販賣毒品予葉柔佩等三人，似毫無任何關
連；另上訴人縱有主動交付一對一之行動電話（含ＳＩＭ卡）或
提供ＳＩＭ卡予葉柔佩等三人，然渠等間之通話內容為何、是否
與買賣毒品有關，並無任何通聯紀錄或通訊監察譯文內容附卷可
查。上開證據資料能否與葉柔佩等三人上開關於有向上訴人購買
毒品之陳述，相互補強，而得以確信其三人不利於上訴人之供述
與事實相符，似非無研求之餘地。又許裕欽於警詢、偵查中證稱
：上訴人於民國九十八年三、四月間至伊租屋處，將00000
00000號行動電話交給伊使用，並交待伊要撥打00000
00000號行動電話與他聯絡，該0000000000號只
能作為伊與上訴人聯絡之用，不得與其他人聯絡，伊約於九十八
年三、四月至六、七月間，曾持用該門號撥打上訴人持用之00
00000000號行動電話聯絡購買毒品等語（見偵字第二八
六九二號卷第三十、一二二頁）。核與卷附000000000
0號行動電話之通聯紀錄所示（見偵字第二八六九二號卷第七十
九至八十二、一一六至一一九頁），於九十八年五月間起至七月
間止，該0000000000門號均未有撥打至000000
0000門號之通聯紀錄，且與0000000000門號互為
通聯之行動電話或市內電話號碼亦不僅止於一個等情，均有未合
。許裕欽上開所證，顯與卷內資料不符，實情為何？究係許裕欽
誤記，或另有隱情，攸關許裕欽指述有向上訴人購買第二級、第
三級毒品之真實性。原審就上開部分均未詳為勾稽、印證，即遽
採葉柔佩等三人之陳述為不利於上訴人之認定，難謂無調查未盡
之違法。上訴意旨指摘原判決此部分違法，尚非全無理由，應認
此部分有發回更審之原因。
據上論結，應依刑事訴訟法第三百九十七條、第四百零一條，判
決如主文。
中    華    民    國  一○○  年    四    月  二十八  日
                      最高法院刑事第十一庭
                          審判長法官  賴  忠  星  
                                法官  呂  丹  玉  
                                法官  吳      燦  
                                法官  蔡  名  曜  
                                法官  葉  麗  霞  
本件正本證明與原本無異
                                      書  記  官  
中    華    民    國  一○○  年    五    月    三    日
                                                       s